【裁判字號】    99,台上,1331
【裁判日期】    990311
【裁判案由】    傷害致人於死等罪
【裁判全文】
最高法院刑事判決            九十九年度台上字第一三三一號
上  訴  人  台灣高等法院檢察署檢察官
被      告  甲○○
            乙○○原名田博文.
            丙○○
            丁○○
            戊○○
上列上訴人因被告等傷害致人於死等罪案件，不服台灣高等法院
中華民國九十六年十一月一日第二審判決（九十六年度少上訴字
第四０號，起訴案號：台灣桃園地方法院檢察署九十五年度少偵
字第一二、一三號），提起上訴，本院判決如下：
    主  文
原判決關於甲○○公訴不受理及乙○○、丙○○、丁○○、戊○
○部分撤銷，發回台灣高等法院。
其他上訴駁回。
    理  由
一、撤銷發回部分：
本件原判決援引第一審判決所載之理由，以公訴意旨略以：被告
甲○○與劉得愛、陳世揚曾因細故互有糾紛，雙方乃各自邀集人
手，約定於民國九十一年十一月十日凌晨在桃園縣中壢市之「國
立中央大學」前談判。由莊昀鵬駕駛福斯Ｔ４之廂型車搭載被告
丙○○、甲○○及葉仲凱、邱琳貴、蔡永文、鄭于亭、陳紹傑等
人出發，而其等未經許可，共同基於持有槍、彈之犯意聯絡，由
邱琳貴攜帶其所持有之制式12 GAUGE霰彈槍一支及霰彈槍子彈八
顆，甲○○、蔡永文、鄭于亭與其他少年並在車上放置西瓜刀、
鋁棒、水管等物，另被告丁○○、戊○○則分別攜帶其所有之螺
絲起子及機車大鎖與未攜帶任何工具之乙○○，分別騎乘機車尾
隨該廂型車，共同前往中央大學。途中遇到劉得愛及其友人壬○
○、己○○、邱奕林、李宇平、賴振毅、吳善光、黃章銘、王佳
能、梁信傑、黃紹庭、鍾銘洲等人，分乘三輛自用小客車，並攜
帶武士刀四把、開山刀一把及鐵棍等工具，雙方並因此展開追逐
。直至當天凌晨二時二十五分許，莊昀鵬一行人駕車駛入桃園縣
中壢市○○路一二七四巷內，邱奕林等人亦開車進入該巷內，雙
方對峙，並有人持不明器物對甲○○一行人叫囂，而被告甲○○
、丙○○、乙○○、戊○○、丁○○與陳紹傑、蔡永文、鄭于亭
等人，於主觀上雖均無殺人之犯意，然在客觀上仍能預見如以邱
琳貴所持之制式槍、彈射擊人之身體，或合數人之力而以廂型車
上所放置之西瓜刀、鋁棒、機車上所放置之螺絲起子、機車大鎖
及路邊撿拾之水管等物毆擊人之身體，易因傷勢嚴重或人身頭、
胸、腹部等要害受重擊而發生死亡結果，卻仍共同基於傷害之犯
意聯絡，在邱琳貴自行起意持其預先放置在廂型車內之制式12GA
UGE 霰彈槍下車朝前方先開一槍，再走到邱奕林所駕駛之白色自
用小客車旁向車內開槍，前後共擊發四槍，而擊中邱奕林、壬○
○二人後，甲○○、丙○○、陳紹傑等人即分持西瓜刀、鋁棒等
物下車繼續毆擊己○○、邱奕林、壬○○等人，鄭于亭則係空手
下車參與毆擊之行為，並追逐對方，丁○○、戊○○則持其機車
上所自備之螺絲起子及機車大鎖，加入毆擊之行列，戊○○、乙
○○並分持機車大鎖、及路邊所拾得之塑膠水管等物與持鋁棒下
車之蔡永文亦為分擔傷害之行為，以壯聲勢，致邱奕林因遭霰彈
槍槍擊頸部當場死亡，且左手上臂三角肌位置有一砍劈型態刀傷
約7.5公分×5公分，深至肱骨，左手前臂後部有二處平行砍劈型
態刀傷，大小皆為4.5公分×2公分，深至橈骨之傷害，壬○○亦
因遭霰彈槍槍擊而受有上腹部、腹壁槍傷之傷害，己○○則係受
有背部撕裂傷約5 公分長之傷害，幸壬○○、己○○經送醫救治
，始倖免於難，因認被告乙○○等就邱奕林因傷害導致死亡之加
重結果部分，係犯刑法第二百七十七條第二項前段傷害致人於死
罪嫌（另傷害告訴人壬○○、己○○之部分係犯刑法第二百七十
七條第一項傷害罪嫌）等情。惟經審理結果，邱琳貴以獵槍近距
離射擊邱奕林及壬○○，致邱奕林當場死亡，壬○○經送醫急救
而未生死亡之結果，係其單獨臨時起意，查無證據足資證明被告
等與其有何犯意聯絡，應由邱琳貴單獨負殺人之罪責，不能就此
令被告等負共同殺人之責。且被告等對於邱奕林死亡之結果，客
觀上並無預見之可能性，自難就邱奕林死亡之加重結果，同負傷
害致人於死之加重結果犯刑責。因認被告等均僅應就傷害邱奕林
部分共負刑法第二百七十七條第一項之傷害罪責。而該罪依同法
第二百八十七條前段之規定，係屬告訴乃論之罪，於第一審辯論
終結前，告訴人庚○○、辛○○○（邱奕林之父、母）均具狀撤
回對乙○○、丙○○、丁○○之告訴，依刑事訴訟法第二百三十
九條第一項之規定其撤回告訴之效力及於共犯甲○○及戊○○，
因而維持第一審關於諭知被告等被訴傷害公訴不受理部分之判決
，駁回此部分檢察官在第二審之上訴，固非無見。
惟查：（一）、共同正犯在犯意聯絡範圍內之行為，應同負全部
責任。惟加重結果犯，以行為人能預見其結果之發生為要件，所
謂能預見乃指客觀情形而言，與主觀上有無預見之情形不同，若
主觀上有預見，而結果之發生又不違背其本意時，則屬故意範圍
；是以，加重結果犯對於加重結果之發生，並無主觀上之犯意可
言。從而共同正犯中之一人所引起之加重結果，其他之人應否同
負加重結果之全部刑責，端視其就此加重結果之發生，於客觀情
形能否預見；而非以各共同正犯之間，主觀上對於加重結果之發
生，有無犯意之聯絡為斷。原判決所引用第一審判決關於甲○○
科刑部分之事實係記載：甲○○因與劉得愛、陳世揚有糾紛，雙
方約定在「國立中央大學」前談判。甲○○邀約乙○○、丙○○
、丁○○、戊○○、陳紹傑、蔡永文、蔡定瑋、鄭凱升與莊昀鵬
、葉仲凱、邱琳貴等，在桃園縣中壢市「陳家大魚池」處會合後
，由莊昀鵬負責駕駛福斯Ｔ４之廂型車搭載葉仲凱、邱琳貴、蔡
永文、鄭凱升、陳紹傑、丙○○、甲○○等人，而其等共同基於
持有獵槍及獵槍子彈及共同傷害之犯意聯絡，由邱琳貴攜帶其所
持有之制式12 GAUGE霰彈槍一支及霰彈槍子彈八顆，且裝填其中
四顆子彈於槍中，車上並放置西瓜刀、鋁棒等物，另丁○○、戊
○○則分別攜帶螺絲起子、機車大鎖與乙○○騎乘機車尾隨該廂
型車，共同前往中央大學，途中遇到劉得愛及其友人壬○○、己
○○、邱奕林、李宇平、賴振毅、吳善光、黃章銘、王佳能、梁
信傑、黃紹庭、鍾銘洲等分乘三輛自用小客車，並攜帶武士刀四
把、開山刀一把及鐵棍等工具，雙方因此展開追逐。嗣莊昀鵬一
行人駕車駛入桃園縣中壢市○○路一二七四巷之死巷內，邱奕林
等人亦追逐進入該巷內，雙方對峙，並有人持不明器物對甲○○
一行人叫囂，邱琳貴臨時另行單獨起意殺害對方車內之邱奕林、
壬○○二人，乃持放置在廂型車內之制式12 GAUGE獵槍下車朝前
方先開一槍，再走到邱奕林所駕駛之白色自用小客車旁，近距離
向車內邱奕林、壬○○開槍，前後共擊發四槍，而擊中邱奕林之
頸部及壬○○腹部，甲○○、丙○○、陳紹傑等人始分持西瓜刀
、鋁棒等物下車毆擊己○○、邱奕林、壬○○等人，丁○○、戊
○○則係持其機車上所自備之螺絲起子及機車大鎖，加入毆擊之
行列，乙○○並持路邊所拾得之塑膠水管等物分擔傷害之行為，
致邱奕林因遭獵槍槍擊頸部當場死亡，且左手上臂三角肌位置有
一砍劈型態刀傷深至肱骨，左手前臂後部有二處平行砍劈型態刀
傷，深至橈骨之傷害，壬○○受有上腹部、腹壁槍傷之傷害等情
。參酌被害人己○○於警詢時陳稱：「我方人馬駕車一路追逐…
當我方車輛到達時，對方人馬全數下車，並每人持有刀械等武器
，但其中一人持長霰彈槍向我方逼近追殺。（當時情況為何？）
因我方人馬抵達現場時，一時尚無法確認是否為敵方，致我車駕
駛邱奕林大聲喊：等一下。隨即對方其中一人就持該霰彈槍，朝
我方前車射擊一發子彈，我方人馬見狀，一時大亂陣腳。」（少
調字五○一卷一第四十頁）；壬○○證稱：「（檢察官問：對方
兩人下車時，你是否還沒下車，然後邱琳貴就過來對你們的第一
台車開槍，再過來對你哥哥開的這台車開槍？）答：對，當時我
們都還沒下車。（邱琳貴對你哥哥開槍時，你哥哥是否還坐在駕
駛座上？）是。」（少護字第七五號卷（三）第一八四頁）黃紹
庭於偵查中證稱：「一進入巷子，很多人站廂型車旁，後有二人
衝過來朝我們開槍，開了一槍我們就下車跑。」（少連偵一三六
號影卷二第六九頁）各等語。如果無誤，則被告等與莊昀鵬、葉
仲凱、邱琳貴等人，於出發前，是否已有傷害對方之犯意聯絡，
彼等攜帶霰彈槍彈、西瓜刀、鋁棒、機車大鎖之目的何在，是否
僅預供傷害對方之用，於見到邱琳貴持霰彈槍向邱奕林、壬○○
之車前、車內連開四槍時，仍分持西瓜刀、鋁棒、螺絲起子及機
車大鎖等物下車加入毆擊己○○、邱奕林、壬○○等人之行列，
其用意何在，是否有變更原傷害之犯意而參與共同殺人，抑或仍
僅止於傷害之犯意，在分擔傷害行為過程中，對於持霰彈槍彈朝
人體射擊，可能造成死亡之結果，客觀上有無預見之可能，均有
欠明瞭而待究明。原判決對此未詳予調查釐清，剖析明白，遽為
判決，自有未洽。（二）、刑事訴訟法所謂應調查之證據，並不
限於具有認定犯罪事實能力之證據，其有關證據憑信性之證據，
即用以證明證據之信用性者，亦包括在內。原判決以邱琳貴自警
詢始至原審均證稱：係遭人持槍柄毆打頭部後，才閃進車內順手
欲拿與霰彈槍同置之鋁棒而錯拿槍枝，且係於以槍敲打對方槍枝
時，方知所取為槍，嗣係因見情勢緊張才開槍射擊之單獨另行起
意之犯行在卷等情，因認被告等對於邱琳貴突發之槍擊行為無犯
意聯絡，對於邱奕林死亡之結果，客觀上無預見之可能性。然依
起訴書所記載及原判決所認定之犯罪事實，均無被害人方面有人
持槍枝之記載，扣案之物品亦無對方之槍枝，邱琳貴所謂遭人持
槍柄毆打頭部云云，其真實性如何，即非無疑。再稽諸己○○、
壬○○、黃紹庭上開證言，對於案發當時情節之陳述，亦與邱琳
貴證言相左。原判決未詳予調查審酌邱琳貴此部分證言是否與事
實相符，遽憑為論斷之依據，亦有未當。檢察官上訴意旨指摘原
判決關於此部分不當，非無理由。原判決上述之違背法令，本院
無可據以為裁判，應將原判決關於甲○○公訴不受理及乙○○、
丙○○、丁○○、戊○○部分撤銷，發回原審法院更為審判。被
告等被訴涉犯刑法第二百七十七條第一項之傷害罪嫌部分，雖屬
不得上訴於第三審法院之案件，因公訴意旨指此部分與上開涉犯
傷害致人於死罪嫌部分，有想像競合犯之裁判上一罪關係，基於
審判不可分原則，併予發回。
二、上訴駁回部分：
按上訴得對於判決之一部為之；未聲明為一部者，視為全部上訴
。又第三審上訴書狀，應敘述上訴之理由，其未敘述者，得於提
起上訴後十日內補提理由書於原審法院，已逾上述期間，而於第
三審法院未判決前仍未提出上訴理由書狀者，第三審法院應以判
決駁回之，此觀刑事訴訟法第三百四十八條第一項、第三百八十
二條第一項、第三百九十五條後段規定甚明。本件檢察官因被告
甲○○傷害致人於死等罪案件，不服原審判決提起上訴，並未聲
明係對於判決之一部為之，自應視為包括甲○○違反槍砲彈藥刀
械管制條例部分全部上訴。惟檢察官於九十六年十一月二十二日
提起上訴，並未敘述理由，嗣雖於同年十二月十九日補提理由書
，但並未就甲○○違反槍砲彈藥刀械管制條例部分敘述上訴之理
由，迄今逾期已久，於本院未判決前仍未提出，依上開規定，此
部分上訴自非合法，應予駁回。
據上論結，應依刑事訴訟法第三百九十七條、第四百零一條、第
三百九十五條後段，判決如主文。
中    華    民    國  九十九  年    三    月   十一   日
                      最高法院刑事第一庭
                          審判長法官  董  明  霈
                                法官  林  茂  雄
                                法官  張  祺  祥
                                法官  林  秀  夫
                                法官  宋      祺
本件正本證明與原本無異
                                      書  記  官
中    華    民    國  九十九  年    三    月   十五   日
                                                      Ｑ

司法院資訊處製作；財團法人民間司法改革基金會備份。
